臺灣苗栗地方法院民事判決　　　　　　　 94年度訴字第233號
原　　　告　甲○○
　　　　　　　　　　　　15號.
兼上列1人之
法定代理人　丙○○　　住同上
　　　　　　　　　　　身分證統.
　　　　　　乙○○　　住同上
　　　　　　　　　　　身分證統.
被　　　告　丁○○　　住苗栗縣.
上列當事人間請求侵權行為損害賠償事件，本院於民國94年10月
13日言詞辯論終結，判決如下：
    主    文
被告應給付原告新臺幣玖萬捌仟參佰柒拾參元。
訴訟費用由被告負擔二分之一，餘由原告負擔。
原告其餘之訴駁回。
    事實及理由
壹、程序部分：
    按訴狀送達後，原告不得將原訴變更或追加他訴。但擴張或
    減縮應受判決事項之聲明者，不在此限，民事訴訟法第255
    條第1 項第3 款定有明文。查本件原告於民國94年7 月26日
    提起本件訴訟，訴之聲明第1 項請求被告應給付原告新臺幣
    （下同）850,000 元；嗣於94年8 月18日言詞辯論期日當庭
    表示更正聲明為200,000 元，包括醫療費用及精神性賠償10
    0,000 元（卷第6 及24頁）。而原告就訴之聲明減縮請求金
    額，參酌上開規定，應予准許。
貳、實體部分：
一、原告主張：被告於民國94年3 月30日上午7 時15分許，駕駛
    車牌號碼W5—3611號自用小客車，沿苗栗縣頭份鎮○○○路
    由南往北行駛，行經該路135 號前，原應注意車前狀況，且
    依當時情況並無不能注意之情事，竟疏於注意車前狀況，自
    後撞擊當時騎乘腳踏車正欲左轉之原告，致原告人車倒地被
    衝撞至10數米之路中央，致原告受有頭部3 公分縫合之外傷
    、左小腿脛腓骨骨折以及左腿皮翻捲嚴重擦傷等傷害，經緊
    急送醫救治後，原告左下肢骨裝釘入長約35公分之固定鋼板
    ，並須長期療養。被告因前開過失傷害行為，亦經臺灣苗栗
    地方法院檢察署以94年度偵字第2644號聲請簡易判決處刑在
    案。而被告於肇事後擅自移動所駕車輛至路邊致使交通警察
    無法按現場繪圖採證，推論為被告無照駕駛心虛下所為之行
    為。而本案經原告委任苗栗縣頭份鎮公所調解委員會調解有
    關賠償，被告第一次出席時毫無悔意，第二次則未到場調解
    。故請求被告應賠償醫療費用100,000 元及精神性賠償100,
    000 元，共計200,000 元。
二、被告則以：我沒有保強制責任險，駕照因開車打手機被扣押
    。之前有和原告調解，但原告沒有同意調解金90,000元之條
    件，且兩造在系爭車禍時地是同方向行進，因原告突然左轉
    ，事故才會發生等語抗辯。
三、得心證之理由：
（一）原告主張被告於94年3 月30日上午7 時15分許，駕駛車牌
      號碼W5—3611號自用小客車，沿苗栗縣頭份鎮○○○路由
      南往北行駛，行經該路135 號前，原應注意車前狀況，且
      依當時情況並無不能注意之情事，竟疏於注意車前狀況，
      自後撞擊當時騎乘腳踏車正欲左轉之原告，原告人車倒地
      被衝撞至10 數 米之路中央，致使原告受有頭部3 公分縫
      合之外傷、左小腿脛腓骨骨折以及左腿皮翻捲嚴重擦傷等
      傷害，經緊急送醫救治後，原告左下肢骨裝釘入長約35公
      分之固定鋼板，並須長期療養。被告因前開過失傷害行為
      ，亦經臺灣苗栗地方法院檢察署以94年度偵字第2644號聲
      請簡易判決處刑在案等情，業據本院調閱前開刑事卷宗核
      閱無訛，應堪認為真實。惟被告辯稱本件車禍之肇事主因
      係原告突然左轉，原告應負主要過失責任等語。經查：
    (1)本件車禍係發生於苗栗縣頭份鎮○○○路135 號前，被告
      當時沿忠孝一路由南往北行駛，原告騎乘腳踏車沿忠孝一
      路由南往北行駛右邊車道要左轉時，遭被告由後撞擊而倒
      地，有臺灣苗栗地方法院檢察署94年度偵字第2644號偵查
      卷宗卷附之道路交通事故調查報告表及現場圖、現場照片
      、警訊筆錄可參。
    (2)按汽車行駛時，駕駛人應注意車前狀況，並隨時採取必要
      之安全措施。又汽車除行駛於單行道或指定行駛於左側車
      道外，在未劃標線之道路，應靠右行駛。但遇有特殊情況
      必須行駛左側道路時，除應減速慢行外，並注意前方來車
      及行人。道路交通安全規則第94條第3 項、第95條第1 項
      分別定有明文。查本件被告行經前開交岔路口時，自應注
      意前開交通規則之規定，注意車前狀況並減速前進，且當
      時並無不能注意之情事，竟疏未注意以致撞擊原告，其顯
      有過失。且被告未投保強制汽車責任險，且駕照因開始打
      手機被扣押，業據被告陳述在卷（卷第23頁），顯見本件
      被告無照駕駛且未注意行車狀況，應由被告負全部過失責
      任。
（二）按因故意或過失，不法侵害他人之權利者，負損害賠償責
      任；不法侵害他人之身體或健康者，對於被害人因此喪失
      或減少勞動能力或增加生活上之需要時，應負損害賠償責
      任；不法侵害他人之身體、健康、名譽、自由、信用、隱
      私、貞操，或不法侵害其他人格法益而情節重大者，被害
      人雖非財產上之損害，亦得請求賠償相當之金額，民法第
      184 條第1 項前段、第193 條第1 項、第195 條第1 項前
      段分別定有明文。被告因駕駛過失，致原告受有傷害，自
      應就原告所受損害負賠償責任。茲就原告各項請求審酌如
      下：
    (1)醫療費用：原告請求賠償醫療費用100,000 元。查原告於
      受傷後陸續至財團法人為恭紀念醫院就診，共支出包括自
      負費用及健保給付費用共40,382元，固據其提出財團法人
      為恭紀念醫院診斷證明書影本乙紙、醫療費用明細影本3
      紙以及醫療費用收據 4 紙，惟扣除健保實支實付部分以
      及診斷書費，不能證明係屬醫療上必要費用，應予剔除，
      其餘38,373元，依原告所受傷害及各收據載明治療費別，
      核屬治療上必要，應予准許，逾此範圍之請求，即不應准
      許。
    (2)慰撫金：查原告因本件車禍所受傷害非輕，因此而減損行
      動能力，且歷經手術、復健等過程，自堪信其精神上受有
      痛苦，本院審酌原告現為16歲，被告現年51歲，及兩造身
      分、原告傷勢及所受痛苦等一切情狀，認原告得請求之慰
      撫金以6 萬元為相當。
（三）原告得請求上列金額共計98,373元。從而，原告本於侵權
      行為之法律關係請求被告給付98,373元，核屬有據，應予
      准許，逾此範圍之請求則無理由，應予駁回。
四、據上論結，本件原告之訴為一部有理由，一部無理由，依民
    事訴訟法第79條，判決如主文。
中　　華　　民　　國　　94　　年　　10　　月　　27　　日
                  民事庭    法　官　林靜雯
以上正本係照原本作成。
如對本判決上訴，須於判決送達後20日內向本院提出上訴狀。
                            書記官　劉碧雯
中　　華　　民　　國　　94　　年　　10　　月　　27　　日
